【裁判字號】    90,易,799
【裁判日期】    900711
【裁判案由】    詐欺
【裁判全文】
臺灣彰化地方法院刑事判決                            九十年度易字第七九九號
    公  訴  人  臺灣彰化地方法院檢察署檢察官
    被      告  甲○○
                乙○○
右列被告因詐欺案件，經檢察官提起公訴（八十九年度偵字第一八０七號），本院判
決如左：
        主  文
黃莨銘、乙○○均無罪。
        理  由
一、公訴意旨略以：被告甲○○與乙○○二人合資在彰化縣竹塘鄉○○○路一ＯＯ號
    開設「五路菜館」，二人明知其等從民國八十八年五、六月間已陷支付困難，竟
    意圖為自己不法之所有，並基於概括犯意，先自八十八年九月起至八十八年十月
    一日止，少量向告訴人羅晟食品有限公司（下稱羅晟公司，設嘉義市○○○路四
    六六巷十三號）進貨，並用現金支付貨款，以取得告訴人羅晟公司之信任，且對
    告訴人羅晟公司代表人羅金德誑稱：伊等與中央及地方民代均有交情，使羅金德
    誤信被告甲○○等二人信用良好，而允許其以月結之方式訂購貨物。被告等二人
    即進而自八十八年十月二日起，至同年十一月二十三日止，連續向告訴人羅晟公
    司購入如附表所示之貨物，金額共計新台幣十萬二千七百三十一元。告訴人羅晟
    公司於出貨後屢次要求付款，被告等二人均拖延未付，告訴人羅晟公司始知受騙
    。因認被告黃莨銘、乙○○涉有連續詐欺取財之罪嫌云云。
二、按犯罪事實應依證據認之，無證據不得推定其犯罪事實；又不能證明被告犯罪者
    ，應諭知無罪之判決，刑事訴訟法第一百五十四條及第三百零一條第一項定有明
    文。再按認定不利被告之事實，須依積極之證據，苟積極證據不足為不利於被告
    事實之認定，更不必有何有利之證據，最高法院著有三十年上字第八一六號判例
    可資參照。本件訊據被告甲○○、乙○○等均堅決否認涉有詐欺之犯行，其等二
    人均辯稱：其經營五路菜館固積欠告訴人羅晟公司貨款未還，惟其等係自八十八
    年三月間起即與告訴人公司訂購貨物，彼時有如數給付貨款，後因經營不良固自
    八十八年十月起方積欠貨款，但並無詐欺之犯意，況被告等與告訴人公司為交易
    係告訴人業務員先自動來店招攬所致，而被告亦未向告訴人公司誑稱：伊等與中
    央及地方民代均有交情等語，是不可以積欠貨款未還即指被告等二人涉有詐欺罪
    等語。查：（一）公訴人指被告二人涉有詐欺罪嫌云云，無非以告訴人公司之指
    訴為主要之論據，惟告訴人公司先具狀指被告係自八十八年十月起向其購買冷凍
    食品貨物；後於偵訊中則指稱被告係自八十八年九月起向其購買食器貨物（見偵
    卷第八十頁），前後所供不一，其所指即屬有疑。再者，姑不論被告二人堅稱其
    係自八十八年三月間起即與告訴人公司訂購貨物，彼時有如數給付貨款等語之真
    實性如何，惟告訴人先具狀表示八十八年十月分有收二次金額，後於偵訊時又陳
    稱八十八年九月下旬至八十八年十月二日皆以現金訂貨等語，顯見告訴人為求索
    討債款，不惜於臨訟中，語多矛盾，況自被告提出之出貨單中顯示，被告於單據
    日期為八十八年十二月二日之單據貨款有「付清」之行為，是並非如公訴人所言
    自八十八年十月二日後分文不付。另告訴人所提被告曾誑稱：伊等與中央及地方
    民代均有交情云云，惟並無法舉出明確證據，證明此係被告施詐術之手段仰係商
    場上慣用之招商行為，是自難謂被告有施術之舉。再者，告訴人於偵訊中曾明白
    稱：「要我先讓他賣掉庫存品，有錢再還給我，所以我後來還再出債，給他一段
    時間緩衝」等語，足見告訴人並非不明暸被告等經營不良之狀況。故綜上，被告
    所辯，與事實相符，尚可採信。（二）按刑法第三百三十九條第一項詐欺取財罪
    之成立，須行為人基於為自己或第三人不法所有之意圖，以詐術使人陷於錯誤而
    取得其財物方該當之，若取得財物非基於詐欺或非因對方之錯誤所致，則不成立
    本罪。本件被告並未施以任何作術，且亦非趁告訴人公司處於錯誤情況而購得食
    品貨物，已如前述，故被告與告訴人公司間，縱尚有貨款債務未予清償完畢，應
    係屬民事糾紛，實難遽認被告二人涉有詐欺取財罪嫌，此外，復查無其他積極證
    據足資證明被告二人涉有公訴人所指之詐欺取財犯行，故依首揭說明，本件應為
    無罪之諭知，方為適法。
據上論斷，應依刑事訴訟法第三百零一條第一項，判決如主文。
本案經檢察官吳憲明到庭執行職務。
中      華      民      國      九十     年      七     月       十一   日
                                  臺灣彰化地方法院刑事第三庭
                                      法      官  洪  志  賢
右正本證明與原本無異。
如不服本判決，應於判決送達後十日內，向本院提出上訴狀（須附繕本）。
告訴人或被害人對於判決如有不服具備理由請求檢察官上訴者，其上訴期間之計算係
以檢察官收受判決正本之日期為準。
                                      法院書記官  洪  年  慶
中      華      民      國      九十     年      七     月       十八   日


司法院資訊處製作；財團法人民間司法改革基金會備份。
